【裁判字號】    98,台非,133
【裁判日期】    980521
【裁判案由】    違反槍砲彈藥刀械管制條例
【裁判全文】
最高法院刑事判決              九十八年度台非字第一三三號
上  訴  人  最高法院檢察署檢察總長
被      告  甲○○
                    15號
上列上訴人因被告違反槍砲彈藥刀械管制條例案件，對於台灣高
等法院台中分院中華民國九十七年十月十六日第二審確定判決（
九十七年度上訴字第六五０號，起訴案號：台灣彰化地方法院檢
察署九十六年度偵字第八七一五號），認為違背法令，提起非常
上訴，本院判決如下：
    主  文
上訴駁回。
    理  由
非常上訴理由稱：「按依法應於審判期日調查之證據而未予調查
者、判決不載理由或所載理由矛盾者，當然違背法令，刑事訴訟
法第三百七十九條第十、十四款分別定有明文。本件被告甲○○
於原審法院審理時之民國九十七年七月十七日具聲請調查證據狀
，聲請傳喚證人(1)邢明強，以證明事先確有詢問其有關系爭槍枝
是否具有殺傷力乙節，此攸關被告是否知悉該槍枝具有殺傷力，
未經許可而持有之主觀犯意之認定，惟原審法院未予傳喚，雖判
決中敘及不予傳喚之理由，然並未論及何以不採被告因確信邢明
強所稱系爭槍枝不具殺傷力而予持有此項主觀犯意之認定；(2)范
進財，以查明其公司所製造之系爭槍枝獲得中華民國新型第一四
八一一八號專利證書，其專利具體內容認玩具模型槍枝無法改造
成客觀上具有殺傷力之槍枝，亦即縱然將槍管之阻鐵貫通，槍枝
撞針（擊槌）仍然無法觸及子彈底火，依舊無法具備擊發功能。
惟原審未予傳喚，雖判決中敘及不予傳喚之理由，然仍未論及此
項主觀犯意之認定。則原審法院即有依本法應於審判期日調查之
證據而未予調查及判決不載理由之違背法令情事。又原判決第三
頁倒數第三行『……依本局（指內政部警政署刑事警察局，下稱
刑事警察局）對同型式同材質槍枝實驗結果，倘裝填子彈適當，
則其最具威力之發射動能……足以穿入人體皮肉層，有該局函及
鑑明（定）說明在卷足參（見本院《原審法院》卷宗第三十九至
四十二頁）』。然經調卷詳閱第三十九至四十二頁之上開刑事警
察局九十七年六月二十三日函及所附『槍枝殺傷力鑑定說明』均
無上列文字，則判決所載與卷證資料顯然不符，有科刑判決所認
定之事實，與所採之證據不相適合，即屬證據之理由矛盾，有判
決所載理由矛盾之違背法令情事。綜上所述，原判決有上開違背
法令之處。案經確定，且不利於被告，爰依刑事訴訟法第四百四
十一條、第四百四十三條提起非常上訴，以資糾正。」等語。
本院按非常上訴制度，旨在糾正法律上之錯誤，藉以統一法令之
適用，故非常上訴審應以原判決所確認之事實為基礎，審核其適
用法令有無違誤，而證據之取捨及其證明力，得由事實審法院自
由判斷，依其判斷於判決內所確認之事實，及卷內之證據資料觀
之，所適用之法則並無違誤，即難指為違背法令。本件原判決事
實認定被告甲○○明知未經中央主管機關許可，不得持有槍砲彈
藥刀械管制條例所管制之槍枝，於九十六年九月十三日十四時許
，在彰化縣花壇鄉○○路某處廢棄廠房，發現仿 HIGH STANDARD
廠半自動手槍所製造，車通金屬槍管內阻鐵而成，擊發功能正常
，可供擊發適用子彈，具有殺傷力之改造手槍一支（槍枝管制編
號0000000000號，下稱本件槍枝），竟未經許可而持
有之，並置於彰化縣彰化市福山里西南莊一一四號住處內，嗣於
同年月十八日八時三十分許，為警在其上址住處查獲，並扣得該
槍枝等情。於理由內說明：被告已坦陳持有本件槍枝，雖諉稱友
人邢明強曾告知本件槍枝不具殺傷力云云。然本件槍枝經警方送
請刑事警察局以「性能檢驗法」鑑定結果，認係由仿HIGH STAND
ARD 廠半自動手槍製造之槍枝，車通金屬槍管內阻鐵而成，擊發
功能正常，可供擊發適用子彈，認具有殺傷力，有該局九十六年
十月十五日刑鑑字第０九六０一四九四九六號槍彈鑑定書可稽。
原審法院嗣囑託刑事警察局再以「試射法」作鑑定，據函覆：該
局鑑試人員前於試射時，因遭所組裝子彈（原判決誤載為「槍枝
」）爆裂之碎片所傷，故不再實彈測試等語，並檢附該局「槍枝
殺傷力鑑驗說明」供參考，亦有該局九十七年六月二十三日刑鑑
字第０九七００五三五二六號函及該「槍枝殺傷力鑑驗說明」可
證。而前開「槍枝殺傷力鑑驗說明」則記載：「……送鑑槍枝係
以擊發底火（藥）引爆子彈內火藥為發射動力，依本局對同型式
同材質槍枝實驗結果，倘裝填子彈適當（即裝填底火、適量火藥
及金屬彈丸等使成為適合送鑑槍枝擊發，構造完整之子彈），則
其最具威力之發射動能，均可達二０焦耳╱平方公分以上，足以
穿入人體皮肉層……」。隨後，原審法院就本件槍枝究竟可否擊
發及有無殺傷力一節，又囑託法務部調查局（下稱調查局）鑑定
，據覆稱：本件槍枝因已貫通槍管，可容彈丸通過，依其結構及
強度雖不能擊發制式子彈，但可擊發適合發射於近距離具殺傷力
之土造子彈等語，有該局九十七年九月十日調科參字第０九七０
０三六二四一０號函附鑑定通知書可憑。綜上，已足認定本件槍
枝確具殺傷力。被告雖諉稱邢明強曾告知本件槍枝無殺傷力，其
辯護人亦主張本件槍枝係范進財所經營華山公司生產之模型玩具
槍，該槍枝享有專利權，其專利內容即在槍管內有特殊設計，無
法改造為具有殺傷力之槍枝各云云。然被告既明知邢明強非槍枝
鑑定之專業人員，並無鑑定槍枝有無殺傷力之能力，其又供承在
明道大學夜間部就讀，復曾服兵役並接觸過步槍，對槍枝應有相
當認識，縱邢明強曾告知本件槍枝並無殺傷力，但邢明強既無槍
枝之專業知識，自不能以輕信其信口之詞為藉口，採為有利於被
告之認定；再依卷附照片所示，本件槍枝外觀明顯與一般玩具槍
不同，縱與華山公司所生產之模型玩具槍外觀相似，但業經車通
金屬槍管阻鐵而改造已具有殺傷力，即與單純之玩具槍不同。因
認被告所辯及辯護人之前開主張，俱屬無可採信，亦無依其等請
求而傳喚邢明強、范進財調查之必要等語。此為事實審法院職權
之適法行使，並非非常上訴審所能審酌，自難以其有應於審判期
日調查之證據未予調查及理由不備而提起非常上訴。又前揭「槍
枝殺傷力鑑驗說明」係記載：「『非制式槍枝』（即以擊發底火
《藥》引爆子彈內火藥為發射動力之土造槍枝，以下同）殺傷力
之鑑驗方法與程序說明……『非制式槍枝』於第一次送驗時，經
以『性能檢驗法』鑑定後確認有殺傷力者，對於再次要求續以『
動能測試法』實際試射鑑定者，其於裝填子彈適當（即裝填適量
底火、火藥及金屬彈丸等使成為適合送鑑槍枝擊發之『適用子彈
』）情況下，最具威力之發射動能，均可達二０焦耳╱平方公分
以上，足以穿入人體皮肉層；此一事實業經實務長久驗證……無
需再以極高危險性之『動能測試法』之試射鑑定……」（見原審
法院卷第四十一頁），與原判決理由內援引該「槍枝殺傷力鑑驗
說明」為證，但說明其內係記載：「送鑑槍枝係以擊發底火（藥
）引爆子彈內火藥為發射動力，依本局（刑事警察局）對同型式
同材質槍枝實驗結果，倘裝填子彈適當（即裝填底火、適量火藥
及金屬彈丸等使成為適合送鑑槍枝擊發，構造完整之子彈），則
其最具威力之發射動能，均可達二０焦耳╱平方公分以上，足以
穿入人體皮肉層」等語，其中就「對同型式同材質槍枝實驗結果
」乙節之敘述，與前揭「槍枝殺傷力鑑驗說明」所載「『非制式
槍枝』於第一次送驗時，經以『性能檢驗法』鑑定後確認有殺傷
力者，對於再次要求續以『動能測試法』實際試射鑑定者……」
等語，在文字表述上，固稍有差異，然依前所述，本件槍枝係屬
以擊發底火（藥）引爆子彈內火藥為發射動力之土造槍枝，即屬
前揭「槍枝殺傷力鑑驗說明」所指之「非制式槍枝」，且本件槍
枝於第一次由警方送請刑事警察局鑑驗時，經以「性能檢驗法」
鑑定後，已認具有殺傷力，嗣原審法院再將該槍送請刑事警察局
以「試射法」（動能測試法）為鑑定，亦符合該「槍枝殺傷力鑑
驗說明」內所指經刑事警察局長久驗證，其最具威力之發射動能
足以穿入人體皮肉層之「同類非制式槍枝」，此與原判決理由內
所稱「對同型式同材質槍枝實驗結果」，其實質意義均在表示與
本件槍枝類似之槍枝依刑事警察局長期鑑驗結果均具殺傷力者，
並無不同，亦難認原判決有認定事實與所採之證據不相適合之理
由矛盾。原判決並無非常上訴意旨所指摘之違法情形存在，非常
上訴意旨執以指摘原判決違背法令，尚難認為有理由，應予駁回
。
據上論結，應依刑事訴訟法第四百四十六條，判決如主文。
中    華    民    國  九十八  年    五    月  二十一  日
                      最高法院刑事第六庭
                          審判長法官  陳  世  雄
                                法官  魏  新  和
                                法官  吳  信  銘
                                法官  徐  文  亮
                                法官  李  英  勇
      本件正本證明與原本無異
                                      書  記  官
中    華    民    國  九十八  年    五    月  二十六  日
                                                Ａ


司法院資訊處製作；財團法人民間司法改革基金會備份。
